【裁判字號】    87,訴,2551
【裁判日期】    890920
【裁判案由】    毒品危害防制條例
【裁判全文】
臺灣高雄地方法院刑事判決                        八十七年度訴字第二五五一號
    公  訴  人  臺灣高雄地方法院檢察署檢察官
    被      告  乙○○
    指定辯護人  本院公設辯護人  丁○○
    被      告  甲○○
    指定辯護人  本院公設辯護人  戊○○
右列被告等因違反麻醉藥品管理條例案件，經檢察官提起公訴（八十七年度偵字第一
五七六０號），本院判決如左：
    主  文
乙○○共同連續販賣第二級毒品，累犯，處有期徒刑拾貳年，褫奪公權柒年。
扣案之安非他命柒包（驗後毛重合計貳佰陸拾伍點零捌公克），沒收銷燬之；扣案之
行動電話壹支沒收；販賣毒品所得新臺幣參拾伍萬元沒收，如全部或一部不能沒收時
，以其財產抵償之。
甲○○無罪。
    事  實
一、乙○○前於民國八十一年間因違反麻醉藥品管理條例，經臺灣臺南地方法院判處
    有期徒刑八月確定，並於八十二年八月六日執行完畢，詎仍不知悔改，與滕海龍
    （未據起訴）共同基於意圖營利之犯意聯絡，於八十七年四月初，經乙○○、滕
    海龍與甲○○之綽號「小葛」之友人葛俊洽談後，二人共同販賣價格共計新臺幣
    （下同）三十五萬元而數量不詳之第二級毒品安非他命予葛俊，並在甲○○位於
    高雄市○○區○○路二十九號五樓之八租處交付該批安非他命予葛俊。嗣甲○○
    因施用毒品之行為，於同年七月七日下午五時許為警在高雄市○○區○○路二十
    九號五樓之八查獲，甲○○遂供出上開葛俊曾向乙○○、滕海龍購買安非他命之
    情，並配合警方，先打電話至滕海龍住處向滕海龍之妻表示可否幫其聯絡販賣安
    非他命之賣主，並留下聯絡電話，乙○○復承接前開意圖營利之概括犯意，遂與
    甲○○聯絡，而當時陪同甲○○之警員丙○○即佯裝為葛俊而與乙○○商議欲再
    購買三十五萬元之安非他命，並約定於同日晚上十一時五十分許在高雄市○○區
    ○○路與金福路口之永順加油站處交易，乙○○並留下0000000000號
    行動電話號碼供雙方聯絡之用，乙○○並於同日下午十一時五十分許，由不知情
    之宋明發（因罪嫌不足另獲不起訴處分）駕駛車牌號碼ＹＩ─六五一九號自用小
    客車載其至高雄市○○區○○路與金福路口，且經該0000000000號行
    動電話手機與甲○○及佯裝為買主之警員丙○○聯繫會面，而進行交易事宜之時
    ，為警當場逮獲，並在乙○○所乘之上開自用小客車內查扣得安非他命七包（驗
    後毛重共計二百六十五點零八公克）及使用上開行動電話號碼而供聯絡毒品交易
    所用之行動電話手機一支。
二、案經高雄市政府警察局前鎮分局報請臺灣高雄地方法院檢察署檢察官偵查起訴。
    理  由
甲、有罪部分：
一、訊據被告乙○○除辯稱其並無右揭與滕海龍共同販賣三十五萬元之安非他命予葛
    俊云云外，對於其餘事實則坦承不諱。經查：
    (1)就被告乙○○與滕海龍共同販賣安非他命予葛俊之部分，業經同案被告甲○○
      迭於警訊、偵訊及本院審理時均陳稱：綽號「小葛」之葛俊曾於八十七年三月
      初至高雄找伊，其知伊有施用安非他命，問伊向何人購買，伊向其表示係向滕
      海龍購買，且因滕海龍曾有拿安非他命至其租處，葛俊方與滕海龍認識，葛俊
      曾向伊稱滕海龍有一批安非他命要賣其七十萬元，嗣於同年四月初某日晚上十
      一時許，葛俊突然坐飛機至高雄小港機場，伊去接機後，葛俊向伊表示要聯絡
      藤海龍，伊遂在住處打電話至滕海龍之租處聯絡滕海龍表示葛俊欲找，葛俊在
      電話中與滕海龍約定見面之時點，滕海龍並要伊載葛俊至北高雄保齡球館，伊
      與葛俊同至該保齡球館，葛俊即與滕海龍見面商談，滕海龍原欲向伊借車，然
      伊不放心，伊遂開車載葛俊與滕海龍於隔日凌晨一、二時許同至高雄市右昌加
      工區附近某家超商前，約等了一陣子，見被告乙○○手抱一隻狗徒步走來並上
      車，當時滕海龍坐駕駛座右座，葛俊與被告乙○○在後座談，伊聽到葛俊要以
      三十五萬元買六、七兩之安非他命，葛俊原本拿一張郵局之本票予被告乙○○
      ，然被告乙○○不收，其表示要現金，直至當日中午滕海龍至其租處向葛俊拿
      取該張郵局之本票後，當日晚上滕海龍就拿安非他命來交予葛俊等語，且證人
      葛俊亦證稱前開甲○○所陳之被告乙○○與滕海龍共同販賣安非他命之過程情
      節屬實等語至明（見本院八十九年一月十一日訊問筆錄）。
    (2)再就本件查獲過程，同案被告甲○○並迭於偵訊及本院審理時陳稱：伊於八十
      七年七月七日下午五時許為警在高雄市○○區○○路二十九號五樓之八查獲後
      ，伊向警方表示伊朋友「小葛」先前曾向被告乙○○買過安非他命，警方要求
      伊聯絡，伊遂打電話予滕海龍之妻，並留聯絡電話看可否幫伊聯絡賣主，嗣被
      告乙○○即以電話與伊聯絡，並由警員丙○○佯為「小葛」而在電話中向被告
      乙○○表示欲購買安非他命，嗣約定購買三十五萬元並約在小港區○○路與金
      福路口之加油站交易，被告乙○○並留下0000000000號行動電話號
      碼供雙方聯絡之用，伊遂開車載警員過去，約於晚上十一時五十分許抵達該加
      油站，當時被告乙○○尚未出現，伊再以被告乙○○前開行動電話號碼與其聯
      絡，其再約在加油站前方之一處檳榔攤，伊等過去後，見被告乙○○自一家泡
      沫紅茶店走出並上伊所開之車，警員丙○○問其貨在那裡，被告乙○○遂打行
      動電話，不久有一輛白色車停在伊之車旁，被告乙○○與警員丙○○一起坐上
      該車，不久該輛車往前衝，埋伏之警員遂開槍，而該輛車往前衝約二百公尺處
      停下，被告乙○○從右後座跳車，警員就將其逮捕等語，而證人即警員丙○○
      亦證稱前開被告甲○○所陳之過程情節屬實等語（見本院八十八年二月二日訊
      問筆錄），再證人宋明發亦於偵訊時陳稱：被告乙○○叫伊開車載其去小港，
      並叫伊在永順加油站停一下，但未下車，其又叫伊開到前方之泡沫紅茶店放其
      下車，其下車後伊即開車一直繞，直至被告乙○○再次通知伊，伊再開車過去
      時，警方即上車等語（見警卷八十六頁背面至八十七頁），亦核與前開被告甲○○所陳情節相符，且經將扣案之安非他命送驗結果，確認為安非他命無誤，
      有高雄醫學院附設中和紀念醫院編號Ｂ0000000及Ｂ0000000號
      檢驗報告單各一紙在卷可稽。
    (3)由上開被告甲○○所述，其就綽號「小葛」之葛俊向被告乙○○及滕海龍之時
      地、金額、過程細節以及查獲之緣由過程，均至為詳實，且與證人葛俊、丙○○所證情節，亦見吻合，並再參以確實查獲驗後毛重共計高達二百六十五點零
      八公克如此數量巨大之毒品，則按近年來海洛因、安非他命因危害社會日益嚴
      重，治安機關對於查緝非法販賣毒品工作，無不嚴加執行，設若無利可圖，衡
      情當無甘冒被查獲移送法辦、負擔重刑責之危險，而一再販出毒品之理等情以
      觀，除足認被告乙○○係基於營利之意圖而為販賣安非他命之行為外，其確有
      販賣安非他命予葛俊之事實，應足堪確認，殊無容被告乙○○推諉之理。
    (4)據上所述，除堪認被告乙○○所辯云云，無非事後卸責之詞，無可為採外，依
      前開所述，葛俊曾以三十五萬元向被告乙○○購得三十五萬元之安非他命，故
      被告乙○○應有三十五萬元之販賣毒品之所得，亦足堪認定。從而，本件事證
      明確，被告犯行洵堪認定。
二、按安非他命係毒品危害防制條例第二條所稱之第二級毒品，是核被告乙○○販賣
    安非他命之行為，係犯毒品危害防制條例第四條第二項販賣第二級毒品罪。被告
    乙○○遭查獲之該次，固係由警員佯為買客而約出逮獲，然查毒品危害防制條例
    第四條第二項販賣第二級毒品罪，只須行為人基於營利之意圖，而有購入或賣出
    此等行為其一者，即該條犯罪之既遂，是依被告遭查獲時所攜欲供販出之安非他
    命，其驗後毛重共計高達二百六十五點零八公克，數量相當龐大，且再從其一經
    佯為買客之警員與之聯絡，即馬上願意出售價值高達三十五萬元之安非他命並即
    攜帶前開數量之安非他命赴約進行交易之舉動等情以觀，其自始即有基於購入安
    非他命再轉賣圖利之意圖而購入上開高量之安非他命，故其購入該批安非他命時
    ，即已該當販賣第二級毒品之既遂，應堪確認。其先後持有安非他命，亦係基於
    概括之犯意，本應以連續持有論，惟其持有後，進而販賣，其持有之低度行為應
    被販賣高度行為所吸收，故不另論罪；再被告與滕海龍就前開販賣安非他命予葛
    俊之犯行部分，有犯意之聯絡及行為之分擔，應為共同正犯；被告乙○○先後販
    賣安非他命之犯行，時間緊接、手法相同、犯罪構成要件亦相同，顯係基於概括
    犯意反覆為之，應依連續犯之規定論以一罪，並除法定刑無期徒刑部分依法不得
    加重外，其餘加重其刑；再查連續數行為而犯同一之罪名者，以一罪論，刑法第
    五十六條定有明文，則當連續犯罪之際，遇刑法有變更時，其一部涉及舊法，一
    部涉及新法者，即應依最後行為時之法律處斷，最高法院二十九年上字第三八六
    六號著有判例可參，查麻醉藥品管理條例第十三條之一第二項第一款之販賣麻醉
    藥品安非他命之罪，業已經修正納為毒品危害防制條例第四條第二項之販賣第二
    級毒品罪，而被告乙○○前開連續販賣安非他命之犯行，其最後一次販賣之時間
    ，係在毒品危害防制條例公布施行（八十七年五月二十日公布施行，並於同月二
    十二日生效）之後，是依前揭法條及判例意旨，自應依新法論處，尚不生新舊法
    比較之問題，附此敘明之，再公訴人漏未敘及被告乙○○與滕海龍共犯之部分，
    亦容有未洽；又查被告乙○○前於八十一年間因違反麻醉藥品管理條例，經臺灣
    臺南地方法院判處有期徒刑八月確定，並於八十二年八月六日執行完畢，有本院
    被告全國前案紀錄表及臺灣高雄地方法院檢察署刑案資料查註紀錄表可按，其於
    刑之執行完畢五年內再犯本件有期徒刑以上之罪，應論以累犯，並除法定刑無期
    徒刑部分依法不得加重外，其餘遞加重其刑。爰審酌被告乙○○貪圖己利，竟販
    賣高量之安非他命，造成毒品危害之擴散，嚴重戕害他人之身心健康，然念其犯
    後尚知坦承部分犯行之犯後態度等一切情狀，量處如主文所示之刑，且本院認被
    告所犯前開之罪，有褫奪公權之必要，爰併宣告褫奪公權七年，以示懲儆。查扣
    之安非他命七包（驗後毛重共計二百六十五點零八公克），係為毒品，應依毒品
    危害防制條例第十八條第一項規定，不問屬於犯人與否，沒收銷燬之。至鑑耗之
    安非他命既已滅失，自勿庸宣告沒收銷燬；再扣案之0000000000號行
動電話號碼之行動電話一支，係被告乙○○所有，業據其供明在卷，且依前所述
    ，該支行動電話係供其聯絡進行前開毒品交易事宜所用之物，自屬供販賣安非他
    命犯罪所用之物，應依毒品危害防制條例第十九條第一項規定宣告沒收；至於同
    扣案之呼叫器二個，被告乙○○堅稱係供其與友人聯絡所用等語，且亦查無其他
    證據足認該呼叫器與其前揭販賣毒品之犯行有關，再同扣案之吸食器一組，乃與
    被告甲○○另涉犯之施用毒品之犯行有關，與本件被告乙○○之犯行無任何關聯
    性，故均不併予宣告沒收；另被告乙○○販賣毒品所得之三十五萬元，雖未經扣
    押，仍應依毒品危害防制條例第十九條第一項之規定宣告沒收，如全部或一部不
    能沒收時，以其財產抵償之。
乙、無罪部分：
一、公訴意旨略以：被告甲○○基於幫助被告乙○○販賣安非他命之犯意，而於八十
    七年四月間，透過其居中介紹，幫助被告乙○○販賣價值三十五萬元之安非他命
    予其友人綽號「小葛」之男子，而認被告甲○○涉犯麻醉藥品管理條例第十三條
    之一第二項第一款之販賣麻醉藥品安非他命罪之幫助犯等語。
二、查公訴意旨無非以被告甲○○於警訊及偵訊中之供陳，為論罪之據。訊之被告對
    於其友人即綽號為「小葛」之葛俊曾於八十七年四月間向被告乙○○購得三十五
    萬元之安非他命之情，固為坦承，然堅詞否認幫助被告乙○○販賣安非他命之犯
    行，並辯稱：伊僅曾因葛俊向伊表示欲聯絡滕海龍，遂在住處打電話至滕海龍之
    租處聯絡滕海龍表示葛俊欲找，且曾開車載葛俊至其與滕海龍約定見面之時點會
    面，並載渠二人再與被告乙○○會面，而從中聽聞得知葛俊向被告乙○○買三十
    五萬元之安非他命，並曾見葛俊在伊租處將支付安非他命價金之郵局本票交予滕
    海龍，而滕海龍再交付安非他命予葛俊等情形而已，伊從未有幫助被告乙○○販
    賣安非他命之犯意等語。
三、按犯罪事實應依證據認定之，無證據不得推定其犯罪事實，刑事訴訟法第一百五
    十四條定有明文，又刑法所稱之幫助犯，係指行為人基於幫助他人實行犯罪之意
    而參與，而其所參與之行為，為犯罪構成要件以外且有直接助力於他人犯罪之實
    行者而言。經查被告甲○○固曾於警訊中陳稱：伊曾介紹綽號「小葛」之友人向
    被告乙○○購買安非他命等語，然其於偵訊時即稱：伊透過外號「神經」之滕海
    龍告訴被告乙○○，伊友人「小葛」欲買安非他命，被告乙○○與伊連絡後，「
    小葛」與被告乙○○即透過伊家之電話連絡，伊曾開車載「小葛」至右昌與被告
    清月及滕海龍碰面後，渠等在伊車上約談次日交貨之事宜，伊方得知被告乙○○
    從事販賣安非他命之事，次日滕海龍至伊家，由「小葛」親手拿面額三十五萬元
    之郵局本票予滕海龍，滕海龍再轉交予被告乙○○，當天晚上被告乙○○再將安
    非他命交由滕海龍拿至伊家交予「小葛」等語（見偵卷第二十九頁、第四十三頁
    正面及背面），且於本院審理時亦再詳稱：綽號「小葛」之葛俊曾於八十七年三
    月初至高雄找伊，其知伊有施用安非他命，問伊向何人購買，伊向其表示係向滕
    海龍購買，且因滕海龍曾有拿安非他命至其租處，葛俊方與滕海龍認識，葛俊曾
    向伊稱滕海龍有一批安非他命要賣其七十萬元，嗣於同年四月初某日晚上十一時
    許，葛俊突然坐飛機至高雄小港機場，伊去接機後，葛俊向伊表示要聯絡滕海龍
    ，伊遂在住處打電話至藤海龍之租處聯絡滕海龍表示葛俊欲找，葛俊在電話中與
    滕海龍約定見面之時點，滕海龍並要伊載葛俊至北高雄保齡球館，伊與葛俊同至
    該保齡球館，葛俊即與滕海龍見面商談，滕海龍原欲向伊借車，然伊不放心，伊
    遂開車載葛俊與滕海龍於隔日凌晨一、二時許同至高雄市右昌加工區附近某家超
    商前，約等了一陣子，見被告乙○○手抱一隻狗徒步走來並上車，當時滕海龍坐
    駕駛座右座，葛俊與被告乙○○在後座談，伊聽到葛俊要以三十五萬元買六、七
    兩之安非他命，葛俊原本拿一張郵局之本票予被告乙○○，然被告乙○○不收，
    其表示要現金，直至當日中午藤海龍至其租處向葛俊拿取該張郵局之本票後，當
    日晚上滕海龍就拿安非他命來交予葛俊等語，而證人葛俊就前開甲○○所陳之被
    告乙○○與滕海龍共同販賣安非他命之過程情節，亦證稱確為屬實等語至明（見
    本院八十九年一月十一日訊問筆錄），再證人即查獲之警員丙○○亦證稱：被告
    甲○○被查獲時係供稱曾有一台北之朋友「小葛」至其家玩，問其高雄這邊有無
    賣安非他命，想多買一些，被告甲○○打電話聯絡上被告乙○○，表示有一位朋
    友想買貨，之後即由「小葛」與被告乙○○自己連絡，被告甲○○並未再介入等
    語（見本院八十八年二月二日訊問筆錄），是由上開被告甲○○所陳及證人葛俊
    丙○○之證述內容，並再參以被告在上揭被告乙○○販賣安非他命予「小葛」即
    葛俊之過程中，除曾見其為應葛俊之要求而打電話聯絡賣主及曾開車載葛俊與賣
    主約定交易之事等舉止外，並無證據足認被告甲○○就該販賣之過程中，有從中
    再與賣主接洽或代賣主處理與販賣事宜相關事務之舉動，且況被告甲○○在上開
    過程中，亦未見其事先即有約定或於該次毒品交易完成後，從被告乙○○處取得
    任何之利益之情形存在，則按販賣毒品乃嚴重之違法行為，其罪責之重，應眾所
    周知，衡情若非可從中獲取一定之利益，則實無甘冒重刑之危險，而平白冒然從
    事幫助販賣毒品之行為之理等情綜合以觀，被告甲○○前揭所為，其主觀上無非
    係基於使葛俊得以順利購得安非他命之意而為，尚難僅因其有應葛俊之要求而打
    電話聯絡賣主及曾開車載葛俊與賣主約定交易之事等舉動，即遽以推認其必有幫
    助被告乙○○販賣安非他命之犯意，從而既無法認定被告存有幫助販賣安非他命
    之犯意，自不得以販賣安非他命之幫助犯之罪責相繩，至於其是否另涉犯幫助持
    有安非他命之罪嫌，因此與公訴意旨所指之事實，其基本事實難認同一（蓋公訴
    意旨係指被告甲○○幫助被告乙○○販賣安非他命，然本件認為其應係幫助葛俊
    持有安非他命，二者不論在幫助行為之對象及態樣上均明顯不同），故無從變更
    起訴法條而逕予審判。此外復查無其他積極證據足證被告甲○○有何公訴意旨所
    指之犯行，既不能證明被告甲○○犯罪，爰應為無罪之諭知。
四、滕海龍所涉販賣安非他命之犯行及被告甲○○涉犯幫助持有安非他命之犯行部分
    ，另移請檢察官偵辦，附此敘明。
據上論斷，應依刑事訴訟法第二百九十九條第一項前段、第三百零一條第一項，毒品
危害防制條例第四條第二項、第十八條第一項、第十九條第一項，刑法第十一條前段
、第二十八條、第五十六條、第四十七條、第三十七條第二項，判決如主文。
本案經檢察官林在培到庭執行職務
中      華      民      國    八十九    年      九      月     二十     日
                                      臺灣高雄地方法院刑事第二庭
                                          法  官    陳  威  龍
右正本證明與原本無異。
如不服本判決，應於判決送達後十日內，向本院提出上訴狀。
                                          書記官    林  雯  琪
中      華      民      國    八十九    年      九      月     二十一   日


司法院資訊處製作；財團法人民間司法改革基金會備份。
